臺灣高等法院高雄分院刑事裁定　　　　 100年度交抗字第22號
抗　告　人
即受處分人　潘國城
上列抗告人因聲明異議案件，不服臺灣高雄地方法院中華民國99
年12月27日裁定（99年度交聲字第2535號），提起抗告，本院裁
定如下：
    主  文
抗告駁回。
    理  由
一、抗告意旨略以：伊原係收到交通警察舉發「未帶駕照」，然
    原處分機關未通知伊陳述意見即改依「駕駛執照逾有效期間
    仍駕車」處罰，實有未合，原審法院審理後雖裁定：「原處
    分撤銷，發回高雄市政府交通局」，然伊希望依警察第一次
    開立「未帶駕照」之違規裁罰等語。
二、原處分意旨略以：抗告人（原異議人）即受處分人潘國城於
    民國98年9 月10日19時20分許，駕駛車牌號碼7798-FC 號自
    用小客車，行經高雄市○○路104 號前時，為高雄市政府警
    察局交通大隊第四中隊鼓山分隊員警以「未帶駕駛執照」為
    由，予以製單舉發，嗣原處分機關即高雄市政府交通局查明
    後，改以抗告人有「駕駛執照逾有效期間仍駕車」之違規事
    由，依道路交通管理處罰條例第22條第1 項第7 款之規定，
    裁處抗告人罰鍰新臺幣（下同）2,300 元，另駕駛執照扣繳
    等語。
三、按汽車駕駛人駕駛執照逾有效期間仍駕車者，處1,800 元以
    上3,600 元以下罰鍰，並禁止其駕駛，並應扣繳其駕駛執照
    ，道路交通管理處罰條例第22條第1 項第7 款、第2 項定有
    明文。次按汽車駕駛執照自發照之日起每滿6 年換發1 次，
    汽車駕駛人應於有效期間屆滿前後1 個月內向公路監理機關
    申請換發新照，道路交通安全規則第52條第1 項前段亦定有
    明文。第按本條例所定罰鍰之處罰，受處罰人接獲違反道路
    交通管理事件通知單後，於15日內得不經裁決，逕依第92條
    第3 項之罰鍰基準規定，向指定之處所繳納結案；不服舉發
    事實者，應於15日內，向處罰機關陳述意見；其不依通知所
    定期限前往指定處所聽候裁決，且未依規定期限繳納罰鍰結
    案或向處罰機關陳述意見者，處罰機關得逕行裁決之，道路
    交通管理處罰條例第9 條第1 項亦有明文。又受處分人行為
    後，違反道路交通管理事件統一裁罰基準表於99年3 月5 日
    修正施行，依99年3 月5 日修正施行之違反道路交通管理事
    件統一裁罰基準表規定，行為人違反道路交通管理處罰條例
    第22條第1 項第7 款規定，逾越應到案期限60日以上，繳納
    罰鍰或逕行裁決處罰者，處罰鍰2,300 元；惟依99年3 月5
    日修正施行前之違反道路交通管理事件統一裁罰基準表規定
    ，行為人違反道路交通管理處罰條例第22條第1 項第7 款規
    定，逾越應到案期限60日以上，繳納罰鍰或逕行裁決處罰者
    ，處罰鍰3,600 元，比較上開修正前後之違反道路交通管理
    事件統一裁罰基準表規定，顯然以修正後之規定較有利於異
    議人，故本件應適用修正後即現行之違反道路交通管理事件
    統一裁罰基準表之規定，合先敘明。
四、經查：
  (一)本件抗告人遭警舉發，於上開時地駕駛牌照號碼7798-FC 號
    自用小客車，行經高雄市○○路104 號前未帶駕駛執照一節
    ，有高雄市政府警察局98年9 月10日高市警交字第B0000000
    0 號舉發違反道路交通管理事件通知單1 份附卷可稽，並經
    證人即舉發之員警于堅仲到庭證述屬實（見原審第21頁），
    且為抗告人所不爭執，自足信為真實。嗣後移送機關改以抗
    告人駕駛執照逾有效期間仍駕車，裁處抗告人罰鍰2,300 元
    ，另駕駛執照扣繳乙情，亦有高雄市政府交通局99年8 月11
    日高市交裁字第裁32-B00000000號裁決書1 份附卷可參。
  (二)抗告人於原審雖辯稱不知伊之駕照已逾有效期間云云。然，
  1.抗告人之普通小型車駕駛執照有效日期為93年6 月3 日，此
    有抗告人駕駛執照查詢結果1 份在卷可參（見原審卷第5 頁
    ），是抗告人於98年9 月10日有駕駛執照逾有效期間仍駕車
    之違規行為，堪以認定。
  2.按「人民違反法律上之義務而應受行政罰之行為，法律無特
    別規定時，雖不以出於故意為必要，仍須以過失為其責任條
    件。但應受行政罰之行為，僅須違反禁止規定或作為義務，
    而不以發生損害或危險為其要件者，推定為有過失，於行為
    人不能舉證證明自己無過失時，即應受處罰。」司法院大法
    官會議釋字第275 號解釋文足供參照。
  3.查交通部製發汽車駕駛執照，於左下方有以紅字明顯書寫「
    有效日期」之欄位，並於欄位後記載駕駛人所持有駕駛執照
    之有效日期，駕駛人於正常持有使用駕駛執照之情況下，理
    應自行注意駕駛執照之有效期間並辦理換照，抗告人以不知
    伊之駕駛執照已逾有效期間置辯，難謂已盡注意之能事。是
    抗告人尚難以不知其駕駛執照已逾有效期間，據為免責之事
    由。
  (三)按本條例所定罰鍰之處罰，行為人接獲違反道路交通管理事
    件通知單後，於15日內得不經裁決，逕依第92條第4 項之罰
    鍰基準規定，向指定之處所繳納結案；不服舉發事實者，應
    於15日內，向處罰機關陳述意見；其不依通知所定期限前往
    指定處所聽候裁決，且未依規定期限繳納罰鍰結案或向處罰
    機關陳述意見者，處罰機關得逕行裁決之；本條例之罰鍰基
    準、舉發、罰鍰繳納、向處罰機關陳述意見或裁決之處理程
    序、易處吊扣汽車牌照或駕駛執照基準及繳納機構等事項之
    處理細則，由交通部會同內政部定之，道路交通管理處罰條
    例第9 條第1 項、第92條第4 項分別定有明文。而違反道路
    交通管理事件，行為人認為舉發之事實與違規情形相符者，
    得於接獲通知單後，親自或委託他人持該通知單，不經裁決
    向指定之處所，逕依裁罰基準執行並繳納罰鍰結案，違反道
    路交通管理事件統一裁罰標準及處理細則第48條第1 項定有
    明文。揆諸上開規定，無非在使受處分人得於15日內，有向
    處罰機關陳述意見或得以最低處罰標準在限期內自動繳納罰
    款的機會。是受處分人自應先受「舉發違反道路交通管理事
    件通知單」之通知，始知悉應到案日期，否則受處分人於無
    從知悉應到案日期之情形下，原處分機關即逕予裁決，其裁
    決程序即屬不適法。而違反道路交通管理事件，處罰機關受
    理後發現舉發錯誤或要件欠缺，可補正或尚待查明者，依違
    反道路交通管理事件統一裁罰基準及處理細則第33條第2項
    規定，退回原舉發機關查明補正後依法處理，應視具體情況
    ，給與受處分人有得於15日內，向處罰機關陳述意見或得以
    最低處罰標準在限期內自動繳納罰款的機會，否則原處分機
    逕予裁決，其裁決程序亦屬不適法。
  (四)查本件原舉發機關係以抗告人未帶駕駛執照予以舉發乙情，
    已據證人即當日掣單警員于堅仲於原審證述明確，而原處分
    機關係改以抗告人「駕駛執照逾有效期間仍駕車」予以裁罰
    ，已如前述，然本案遍查卷宗資料，並未發現原舉發機關通
    知受處分人更正適用法條之書函，是難認原舉發機關已踐行
    補正程序，則原處分機關之高市交裁字第裁32-B00000000號
    裁決書，以抗告人實係違反道路交通管理處罰條例第22條第
    1 項第7 款規定，而非同條例第25條第3 款規定，在未經退
    回原舉發機關補正，並重新送達補正後之舉發違反道路交通
    管理事件通知單，即予裁處抗告人罰鍰2,300 元、駕駛執照
    扣繳，其裁決程序即屬不適法。
  (五)綜上所述，原處分機關為上開裁決前，未經退回原舉發機關
    補正違規法條為道路交通管理處罰條例第22條第1 項第7 款
    「駕駛執照逾有效期間仍駕車」，並重新送達補正後之舉發
    違反道路交通管理事件通知單，即遽依道路交通管理處罰條
    例第22條第1 項第7 款規定，裁處抗告人罰鍰2,300 元、駕
    駛執照扣繳，剝奪抗告人得於15日內，向處罰機關陳述意見
    的機會，其裁決程序即屬不適法，裁決內容亦屬不當。原審
    認原處分不當應予撤銷，並發回原處分機關責由原舉發機關
    重新補正適用之法條，並重新合法送達補正後之舉發違反道
    路交通管理事件通知單後，再依法裁決，始為適法。核無違
    誤。抗告意旨，希望原處分機關依警察第一次開立「未帶駕
    照」之違規裁罰等語，為屬原處分機關應予參酌之當事人意
    見，非屬指摘原裁定不當，是其抗告為無理由，應予駁回。
五、據上論結，應依道路交通事件處理辦法第25條，刑事訴訟法
    第412 條，裁定如主文。
中    華    民    國   100    年    2     月    9     日
                  刑事第一庭    審判長法  官  周賢銳
                                      法  官  洪碩垣
                                      法  官  施柏宏
以上正本證明與原本無異。
不得抗告。
中    華    民    國   100    年    2     月    9     日
                                      書記官  魏文常